【裁判字號】    99,上更(一),149
【裁判日期】    991124
【裁判案由】    違反毒品危害防制條例
【裁判全文】
臺灣高等法院高雄分院刑事判決     99年度上更(一)字第149號
上  訴  人  臺灣屏東地方法院檢察署檢察官
上  訴  人
即  被  告  陳文正
選任辯護人  鄭淑貞律師
            吳澄潔律師
上列上訴人因被告違反毒品危害防制條例案件，不服臺灣屏東地
方法院97年度訴字第1778號中華民國98年12月11日第一審判決（
起訴案號：臺灣屏東地方法院檢察署96年度偵字第6157號），提
起上訴，判決後，經最高法院發回，本院判決如下：
     主  文
原判決關於陳文正販賣第二級毒品部分上訴駁回。
     事  實
一、陳文正意圖營利，基於販賣第二級毒品甲基安非他命之犯意
    ，於96年9 月22日某時，在其屏東縣東港鎮○○里○○路9
    號住處，以新臺幣（下同）700 元之代價售予友人楊富翔甲
    基安非他命1 包。嗣於同年月26日3 時30分許，陳文正與楊
    富翔在屏東縣南州鄉○○路2 巷口處為警查獲，而悉上情。
二、案經高雄市政府警察局楠梓分局報請臺灣屏東地方法院檢察
    署檢察官偵查起訴。
    理  由
壹、程序方面:
一、按被告以外之人於檢察事務官、司法警察官或司法警察調查
    中所為之陳述，與審判中不符時，其先前之陳述具有較可信
    之特別情況，且為證明犯罪事實存否所必要者，得為證據，
    刑事訴訟法第159 條之2 定有明文。證人楊富翔於警詢中證
    稱其曾前往被告陳文正住處向其購買安非他命等語（見高市
    警楠分偵字第0960021162號卷第11頁），與其於原審法院審
    理時所證未曾向被告陳文正購買甲基安非他命等語（見原審
    卷一第232 頁正面）迥異。考量證人楊富翔於警詢之證述，
    依其記載內容，係採取一問一答方式，又接受警詢當時並未
    直接面對被告，心理壓力較小，而製作警詢筆錄之時間與被
    告陳文正上開犯行時間較接近，渠等之記憶應較清晰，並查
    無有何遭警方不正取供之情事（證人楊富翔雖於原審法院審
    理時稱其有遭員警恐嚇之情，然其所稱並不可採，詳如下述
    ），且證人楊富翔警詢之陳述，較無暇蓄意編織掩飾，亦未
    權衡雙方之利害而為偏頗之陳述，應具較可信之特別情況，
    此為證明被告之犯罪事實之存否所必要，楊富翔之警詢陳述
    ，依上開刑事訴訟法第159 條之2 規定，應有證據能力。且
    楊富翔於原審業已到庭作證，進行交互詰問，對被告及辯護
    人之反對詰問權之保障亦無不週，辯護人於本院本審主張此
    部分警詢陳述為審判外陳述，而未經交互詰問，應無證據能
    力云云，尚非可採。
二、按被告以外之人於偵查中向檢察官所為之陳述，除顯有不可
    信之情況者外，得為證據，刑事訴訟法第159 條之1 第2 項
    定有明文。證人楊富翔、陳鳳英、鄭榮文、蔣曜同於檢察官
    偵訊中之證述，業經渠等依法具結，而被告及其辯護人亦未
    釋明有何顯不可信之情況，揆諸上開說明，應認上開證人於
    偵查中向檢察官所為之陳述，均具證據能力。
三、按被告以外之人於審判外之陳述，雖不符前4 條之規定，而
    經當事人於審判程序同意作為證據，法院審酌該言詞陳述或
    書面陳述作成時之情況，認為適當者，亦得為證據。當事人
    、代理人或辯護人於法院調查證據時，知有第159 條第1 項
    不得為證據之情形，而未於言詞辯論終結前聲明異議者，視
    為有前項之同意，刑事訴訟法第159 條之5 定有明文。本件
    下列其餘所引傳聞證據，檢察官、被告及其辯護人於本院上
    訴審準備程序，均明示同意作為證據，且於本院本審調查證
    據時，均知悉為傳聞證據不得作為證據之情形，而均未於言
    詞辯論終結前聲明異議，本院審酌該等證據作成時之情況及
    證據取得過程等節，認亦適宜作為證據，自均具證據能力。
四、鄭榮文於97年8 月1 日警詢所為之陳述，係被告以外之人於
    審判外之陳述，且距離公訴意旨所指96年9 月23日其向被告
    買受第二級毒品甲基安非他命之時間，已逾10個月，復無其
    他事證足資證明其陳述具有較可信之特別情況或其他例外可
    作為證據之情形，依刑事訴訟法第159 條第1 項規定，應無
    證據能力。惟其作為彈劾證據，彈劾其於偵審中所為陳述之
    真實性，則無不可。
貳、實體方面:
一、訊據上訴人即被告陳文正否認意圖營利販賣第二級毒品甲基
    安非他命之犯行，辯稱：我與楊富翔係朋友，並未販賣甲基
    安非他命予楊富翔等語。
二、惟查：
  (一)被告陳文正於98年9 月26日3 時30分許，駕駛之車牌號碼89
    67-JQ 號自小客車，與證人楊富翔在屏東縣南州鄉○○路2
    巷口處為警查獲，業經被告陳文正、證人楊富翔於警詢中供
    述明確（見高市警楠分偵字第0960021162號卷第1 -10 頁）
    ；而查獲當時並經被告陳文正同意，在上開自小客車及其位
    在屏東縣東港鎮○○里○○路9 號之住處內搜索扣得如附表
    一、二及三所示之物，並有上述物品扣案可證（其中附表二
    之甲基安非他命已執行沒收銷燬）；復有高雄市楠梓分局搜
    索扣押筆錄2 份、扣押物品目錄表2 紙（以上見上開警卷第
    12-15 、17-20 頁）及照片16張（見警卷第22-26 頁）在卷
    可佐。是此部分之事實，均可認定。
  (二)被告於本院本審審理中供稱「楊富翔在我家時，看我在吃（
    甲基安非他命），他拿7 百元要向我買但是我說我沒有在賣
    ，跟他說不用，我就請他吃」等語（本院本審卷第99頁），
    其就楊富翔曾在其家中向其表示要買700 元安非他命，其亦
    有交付安非他命予楊翔一節已自白明確。被告雖以其係請楊
    富翔施用，並未販賣安非他命予楊富翔置辯，然被告於96年
    9 月22日，在其屏東縣東港鎮○○里○○路9 號住處，以70
    0 元之代價，非法販賣甲基安非他命予證人楊富翔之事實，
    業據證人楊富翔於96年9 月26日檢察官偵訊中結證稱：「（
    你在警詢中說曾經用500 到1000元的代價向他買過安非他命
    ，是怎麼回事？）在96年9 月22日，我在被告陳文正住處問
    他說安非他命有什麼效果，被告陳文正告知可以提神，我在
    好奇下便以700 元向其購買1 包」等語明確（見偵查卷第7
    頁），證人就其向被告購買甲基安非他命之時間、地點、數
    量、價格之陳述均甚明確。衡諸事理，被告若果免費提供甲
    基安非他命予楊富翔施用，則表示兩人關係甚佳，自無就當
    日有無交付700 元作為買受毒品價金一節，故意設詞誣陷之
    理。況證人楊富翔於97年2 月27日於檢察官偵訊作證時已改
    稱：第一次偵訊所述係偽證云云而為被告有利之陳述（偵卷
    第97頁），倘其以7 百元要向被告買甲基安非他命時，被告
    果有拒絕販賣，而僅於當場請其施用之情形，其自可藉此機
    會為被告澄清，然同次偵訊檢察官詢以「你的毒品是否陳文
    正請你吸的？」竟仍稱：「不是，我自己去買的」等語（偵
    卷第98頁），而未言及被告免費請其施用，已與常情不合。
    再徵諸楊富翔於原審審理中作證時，辯護人問：「為何你在
    同天96年9 月26日在屏東地檢署檢察官偵訊時，偵訊筆錄裏
    面，你有提到你有去陳文正他家，你拿七百元跟陳文正購買
    安非他命？」，其仍答稱：「因為當天檢察官也是叫我照警
    詢筆錄這樣說。」仍未陳明陳文正係免費請其施用，並未向
    其收取該7 百元，足證被告上開所辯未以7 百元販賣甲基安
    非他命予楊富翔，係免費提供楊富翔施用云云並無足採。
  (三)被告陳文正雖稱其與楊富翔曾有口角過節云云（見聲羈卷第
    4 頁背面、偵查卷第36頁），惟證人楊富翔與被告陳文正，
    於深夜一同外出而為警查獲外，證人楊富翔於96年9 月26日
    警詢及當日檢察官偵訊中均就其駕車載送被告陳文正外出送
    毒品之情證述明確；又被告陳文正於96年9 月26日警詢及原
    審法院準備程序時均稱其與證人楊富翔間為朋友關係，彼此
    間並無何仇怨、衝突等語（見警卷第2 頁、原審卷一第62頁
    背面），足見被告陳文正與證人楊富翔縱或曾有口角，但仍
    然關係良好，無損渠等友誼，否則豈有深夜一同外出，及載
    運被告陳文正送毒品之可能。是倘無其事，衡情證人楊富翔
    應不致無端虛構誣陷被告陳文正。又證人楊富翔於查獲當日
    所採尿液經送驗結果亦呈甲基安非他命陽性反應，此有被告
    陳文正臺灣高等法院前案紀錄表1 份、高雄市立凱旋醫院96
    年10月8 日濫用藥物尿液檢驗報告1 紙（見偵查卷第225 頁
    ）及濫用藥物尿液檢體監管紀錄表1 紙（見偵查卷第226 頁
    ）在卷足憑，亦足佐證其證述向被告購得甲基安非他命一節
    屬實。
  (四)證人楊富翔於前揭檢察官偵訊中指證被告陳文正販賣甲基安
    非他命後，於歷次偵訊及原審法院審理中皆改稱被告陳文正
    並無販賣其甲基安非他命之情事，其於97年2 月27日檢察官
    偵訊中證稱：「我在96年9 月26日檢察官偵訊中係作偽證，
    那個檢察官要我照警詢筆錄來說，他的態度很不好，警詢時
    是警察要我指證被告陳文正」云云（見偵查卷第97-98 頁）
    ；又於原審法院審理時證稱：「我並未於96年9 月22日跟被
    告陳文正購買甲基安非他命，我毒品之來源係在網咖向一位
    叫『山仔』之人購買，96年9 月26日為警查獲後，我會說曾
    跟被告陳文正買毒品，是因為警察對我恐嚇，要我說被告陳
    文正有賣毒品給我，否則不讓我回去，同日在檢察官偵訊中
    ，檢察官也是叫我按照警詢筆錄陳述」云云（見原審卷一第
    232-233 頁）。惟證人楊富翔與被告陳文正係朋友關係，且
    彼此間亦無仇恨衝突，客觀上其並無虛詞誣陷被告陳文正之
    必要，且其於檢察官偵訊中所指證向被告陳文正購買甲基安
    非他命之時間、地點、數量、價格均甚明確，此部份之證詞
    ，並無矛盾及瑕疵已如前述。而證人楊富翔於96年9 月26日
    之警詢及檢察官偵訊時之證述，其於警詢中僅稱曾在被告陳
    文正家中以500 元或1,000 元之代價向其購買安非他命等語
    （見警卷第11頁），而於偵訊中經檢察官詢問被告陳文正販
    賣毒品之情事後，始更進一步特定被告陳文正販賣其甲基安
    非他命之時間、地點、價格及數量（見偵查卷第7 頁），互
    核以觀，證人楊富翔上開於原審法院審理時所稱其偵訊時係
    按照警詢筆錄所記載之內容陳述云云，顯與事實不符。又經
    原審法院勘驗當日檢察官偵訊光碟，勘驗結果為：「檢察官
    偵訊時，語氣平和，採一問一答方式製作，證人（即楊富翔
    ）係主動陳述，關鍵問題檢察官亦再三向證人確認，證人回
    答的語氣均很肯定，顯係自由陳述，且勘驗結果與偵訊筆錄
    內容相符」等情，有勘驗筆錄存卷可佐（見原審卷二第16頁
    背面），足見證人楊富翔前開所述檢察官態度不好，要求其
    按照警詢筆錄陳述云云，顯非實在。準此，證人楊富翔事後
    翻異前詞，均係迴護被告陳文正之詞，應無可採。
  (五)證人楊富翔於檢察官偵訊中稱「我曾載被告陳文正與他人交
    易，毒品是放在夾鏈袋裡，我看到是一粒粒的結晶體，我知
    道是安非他命，被告陳文正被扣到的夾鏈袋就如我之前所看
    到的，我3 天前在他家裡也曾跟他買過1 包安非他命，直到
    今天被查獲，我才知道他還有海洛因」等語（見偵查卷第6-
    7 頁）。而被告陳文正於本件所扣得如附表二所示之第二級
    毒品，經鑑定結果均屬甲基安非他命，則證人楊富翔先前於
    被告陳文正家中所見及其所購買者應係甲基安非他命無誤。
  (六)販賣甲基安非他命係違法行為，非可公然為之，亦無公定之
    價格，不論是瓶裝或紙包之甲基安非他命，均可任意分裝增
    減分量，而每次買賣之價量，亦隨時依雙方之關係深淺、資
    力、需求之數量及對行情之認知、來源是否充裕、販賣者是
    否渴求資金、查緝是否嚴緊、購買者被查獲時供述購買對象
    之可能性之風險評估等，因而異其標準，並機動調整，非可
    一概而論，販賣之利得除經坦承犯行或價量俱臻明確外，委
    難察得實情，販賣之人從價差或量差中牟利方式雖異，其意
    圖營利之非法販賣行為則一。被告陳文正雖始終否認販賣犯
    行，而無法查得販賣之實際利得，但被告陳文正與證人楊富
    翔非屬至親，不可能甘冒重典而按購入價格轉售甲基安非他
    命而毫無利得，是其有營利之意圖，灼然甚明。
  (七)綜上，被告陳文正所辯，實係卸責之詞，委無可採。本件事
    證明確，被告陳文正於上開時、地販賣第二級毒品甲基安非
    他命予楊富翔之犯行，堪予認定。
三、按行為後法律有變更者，適用行為時之法律。但行為後之法
    律有利於行為人者，適用最有利於行為人之法律，刑法第2
    條第1 項定有明文。查被告陳文正行為後，毒品危害防制條
    例第4 條第2 項業於98年5 月20日修正公布，修正後該條例
    第4 條第2 項規定：「製造、運輸、販賣第二級毒品者，處
    無期徒刑或七年以上有期徒刑，得併科新臺幣一千萬元以下
    罰金。」，與修正前之規定：「製造、運輸、販賣第二級毒
    品者，處無期徒刑或七年以上有期徒刑，得併科新臺幣七百
    萬元以下罰金。」相較，其中關於併科罰金刑之部分，在修
    法前最高金額為700 萬元，而在修法後則係1,000 萬元，自
    以修正前之規定有利於被告陳文正。
四、按甲基安非他命係毒品危害防制條例第2 條第2 項第2 款所
    明定之第二級毒品，不得轉讓及販賣。核被告所為，係犯修
    正前毒品危害防制條例第4 條第2 項之販賣第二級毒品罪。
    被告販賣第二級毒品毒品甲基安非他命前持有甲基安非他命
    之低度行為，為販賣之高度行為所吸收，不另論罪。
五、原審認定被告上開犯行事證明確，而依修正前毒品危害防制
    條例第4 條第2 項，刑法第2 條第1 項前段、第11條予以論
    科，並就被告被訴販賣第二級毒品予鄭榮文部分不另為無罪
    之諭知（詳後述），而審酌被告陳文正應知毒品對於自身健
    康之戕害及國家對於杜絕毒品犯罪之禁令，竟圖一己私利販
    賣甲基安非他命牟利，造成毒品擴散，戕害他人健康，助長
    社會濫用毒品風氣，並參酌其販賣第二級毒品之數量非多，
    販毒所得僅700 元，犯罪情節與中、大盤毒梟者不可等同並
    論，其行為所造成危害社會程度尚非鉅大，販賣第二級毒品
    部分量處有期徒刑7 年2 月，並敘明被告陳文正於遭查獲時
    ，雖扣得如附表三編號2 所示之現金7 萬元，而其陳稱該7
    萬元係向其姊姊借得等語，是無從證明其販賣第二級毒品予
    證人楊富翔所得之700 元亦包括其內，是就被告陳文正販賣
    第二級毒品所得之700 元應認並未扣案，然既為其所有，仍
    應依毒品危害防制條例第19條第1 項規定宣告沒收，又販賣
    所得如全部或一部不能沒收時，以其財產抵償之。又按毒品
    危害防制條例第18條第1 項前段規定「查獲之第一、二級毒
    品及專供製造或施用第一、二級毒品之器具，不問屬於犯人
    與否，均沒收銷燬之。」所稱「查獲」之毒品，係指經有罪
    判決書事實欄認定與被告犯罪事實有關之毒品而言。被告陳
    文正如上所述，於事實欄所載時、地為警查獲，並扣得附表
    一、二所示之第一級毒品及第二級毒品。而被告陳文正於遭
    查獲後，坦承施用甲基安非他命（見96年度偵字第6157號卷
    第11頁），嗣並經認定其有施用第二級毒品甲基安非他命，
    由原審法院以96年度訴字第1254號判決判處有期徒刑1 年、
    有期徒刑6 月，應執行有期徒刑1 年4 月確定，其中附表二
    所示之第二級毒品均於該判決中諭知沒收銷燬，復經檢察官
    執行沒收銷燬完畢，有同法院96年度訴字第1254號判決影本
    1 份、臺灣屏東地方法院檢察署檢察官扣押（沒收）物品處
    分命令1 份（以上見原審卷一第172 頁至第175 頁）附卷可
    考。被告陳文正既經法院認定有施用甲基安非他命，則其於
    施用前勢必亦持有甲基安非他命，而上開經本院認定其販賣
    第二級毒品犯行之時間，距離其遭查獲之時已經數日，尚無
    從確認如附表二所示之第二級毒品與本件犯行有關，自無從
    為沒收銷燬之宣告。至於附表一所示之第一級毒品與本件犯
    行亦無關聯，自應由檢察官另為適法之處理。附表三編號2
    至5 所示之物，無證據證明與被告陳文正前揭犯行有何關係
    ，亦無庸沒收。此部分，認事用法尚無不合，量刑亦稱妥適
    ，被告此部分上訴意旨否認犯罪，空言指摘原判決不當，並
    無可取，為無理由，應予駁回。
六、不另為無罪諭知部分（被訴販賣第二級毒品予鄭榮文部分）
    ：
  (一)公訴意旨另以：被告陳文正與陳鳳英熟識，陳鳳英應鄭榮文
    之請，於96年9 月23日聯絡被告陳文正欲代鄭榮文購買毒品
    ，被告陳文正意圖營利，基於販賣第二級毒品甲基安非他命
    之犯意，以2,000 元之代價販賣甲基安非他命予陳鄭榮文，
    而由陳鳳英代為受領轉交。被告陳文正亦係觸犯毒品危害防
    制條例第4 條第2 項之販賣第二級毒品罪嫌。
  (二)公訴人認被告陳文正此部分犯罪，係以證人鄭榮文、陳鳳英
    、蔣曜同之證述及證人鄭榮文之尿液檢驗報告等為論據。
  (三)按犯罪事實應依證據認定之，無證據不得認定犯罪事實；不
    能證明被告犯罪者，應諭知無罪之判決，刑事訴訟法第154
    條第2 項、第301 條第1 項分別定有明文。又事實之認定，
    應憑證據，如未能發現相當證據，或證據不足以證明，自不
    能以推測或擬制之方法，為裁判基礎，最高法院40年台上字
    第86號判例意旨可資參照；且認定犯罪事實所憑之證據，雖
    不以直接證據為限，間接證據亦包括在內，然而無論直接證
    據或間接證據，其為訴訟上之證明，須於通常一般之人均不
    致有所懷疑，而得確信其為真實之程度者，始得據為有罪之
    認定，倘其證明尚未達到此一程度，而有合理之懷疑存在而
    無從使事實審法院得有罪之確信時，即應由法院為諭知被告
    無罪之判決，最高法院76年台上字第4986號判例意旨可資參
    照。
  (四)經查：
  (1)證人鄭榮文於檢察官偵訊中固具結證稱：「（認識陳文正？
    ）認識，他的綽號是『肉粽』」、「（有無跟陳文正買毒品
    ？）我是透過陳鳳英向陳文正買毒品，是陳鳳英帶我去見陳
    文正，約買過三、四次，要問陳鳳英比較清楚，因為他買的
    比較多，我只買安非他命而已，每一次買安非他命二千元半
    錢，地點在東港鎮○○里○○路我工作地點，該地點也是在
    我家附近，都是我女友打電話通知他，他就來我工作地點」
    、「（被楠梓分局抓你跟陳鳳英是在96．9 ．25晚上，你何
    時跟陳文正買毒品？）在我被逮捕3 天前，陳鳳英出面邀約
    被告陳文正購買我所需之安非他命，被告陳文正這次有開一
    部車來我住處附近送貨給陳鳳英，我有看到」等語（見96年
    度偵字第6157號卷第147 、148 頁）。其於同次偵訊，就陳
    鳳英係帶其去見陳文正買毒，陳文正送毒品至其工作地點，
    抑或陳鳳英出面邀約或以電話聯絡陳文正送毒品至其住處附
    近，交付毒品給陳鳳英，先後陳述已有不一。又鄭榮文於同
    日警詢證稱：「（你如何向綽號『肉粽仔』之友人購買毒品
    安非他命？）我都是先打電話給他，然後我約在我工作的地
    方，他就會開車送過來給我，或是他會要我到他家裏去。」
    等語在卷（警卷第141 頁）依其所述係其本人與被告聯絡買
    毒，並由被告將毒品送至其工作地點交給其本人，或其至被
    告家中取得毒品，與上揭其於檢察官偵訊中所述情節之歧異
    更屬顯然，上開鄭榮文於檢察官偵訊時所為證詞，已難憑採
    。再者，證人鄭榮文於同次檢察官偵訊時稱：楠梓分局於96
    年9 月25日查獲陳鳳英與鄭榮文，係因監聽陳鳳英手機，當
    時並未查獲毒品，但驗尿有甲基安非他命陽性反應，這次是
    向陳文正買的毒品等語在卷（偵查卷第148 頁），檢察官接
    續問：「被楠梓分局抓你跟陳鳳英是在96．9 ．25晚上，你
    何時跟陳文正買毒品？」，鄭榮文始陳稱係被抓前三天，對
    照觀之，鄭榮文所證倘屬實在，則其最後施用之甲基安非他
    命應係向被告陳文正購得，然關於鄭榮文96年3 月間出獄後
    向被告購買毒品之情形，鄭榮文於同日警詢係陳稱：伊只向
    被告買過3 次，後來從其女友陳鳳英口中得知其女友因向被
    告買海洛因，差了幾次沒給錢，被告曾動手打陳鳳英，伊約
    了被告出來談，後來就沒再向被告買毒品等語，互核以觀，
    鄭榮文於上開偵查中所稱被查獲時驗尿有甲基安非他命陽性
    反應，最後一次施用之毒品是於被捕前3 天向陳文正購買等
    情是否實在亦非無疑。
  (2)依上開鄭榮文於偵查中所述，警方係監聽陳鳳英電話而查獲
    鄭榮文與陳鳳英，而警員蔣曜同於偵查中亦結證稱：警方係
    根據監聽查獲鄭榮文與陳鳳英，上手是從他們的談話中得知
    ，有「肉粽」及「豆腐」，查獲鄭榮文、陳鳳英後，他們說
    「肉粽」是陳文正，後來好像是鄭榮文打電話給陳文正，確
    定地點後，我們就抓陳文正等語在卷（偵查卷第176 頁），
    而陳鳳英使用之0000000000自96年9 月5 日至96年10月4 日
    期間確在警方依法監聽中，亦有臺灣高雄地方法院檢察署通
    訊監察書存卷可按（96年9 月3 日96年雄檢惟周聲監字0034
    26號，外放），從而，陳鳳英上開電話自96年9 月5 日起即
    遭警方監聽中，鄭榮文、陳鳳英並因此於同年月25日為警查
    獲等情，應屬實在。則鄭榮文上開偵訊中所證：伊是透過陳
    鳳英向陳文正買毒品，約買過三、四次，要問陳鳳英比較清
    楚，因為他買的比較多，都是伊女友陳鳳英打電話通知陳文
    正，他就來伊工作地點。在伊被逮捕3 天前，陳鳳英出面邀
    約被告陳文正購買伊所需之安非他命，陳文正這次有開一部
    車來伊住處附近送貨給陳鳳英，伊有看到等情，倘屬實在，
    則陳鳳英與陳文正關於毒品買賣之電話通訊內容必遭警方監
    聽而有錄音及譯文紀錄，惟檢察官所提上開陳鳳英（綽號鳳
    梨）使用之0000000000行動電話之通話譯文，雖有鄭榮文、
    陳鳳英與他人之通話內容，然並無任何陳鳳英或鄭榮文與被
    告陳文正之通話內容，有該等監聽譯文附卷可按（偵查卷第
    22、23頁）鄭榮文上開所證透過陳鳳英打電話向被告購買毒
    品云云，尚難認屬實。
  (3)證人鄭榮文於原審法院審理中雖證稱：伊看過肉粽，在地檢
    署開庭時，才知道他本名叫陳文正，陳鳳英說她要去找肉粽
    拿東西，伊有拿錢給她買，她說她要去找肉粽買安非他命，
    伊給陳鳳英2,000 元，大約可以買半錢。伊被逮捕前3 天，
    有看到陳鳳英出門拿毒品，有看到一輛黑色的車，我以為是
    被告陳文正的車子，陳文正的車子也是黑色，但伊沒有看到
    被告陳文正，這次陳鳳英有拿到毒品，伊也有施用，之前陳
    鳳英說她要跟肉粽拿，所以伊就沒有問她這次是跟誰拿毒品
    ，伊不能確定陳鳳英是否跟肉粽拿毒品等語（見原審卷一第
    194-195 頁背面）。惟其所稱：陳鳳英說她要去找肉粽拿東
    西，伊有拿錢給她買，她說她要去找肉粽買安非他命，伊給
    陳鳳英2,000 元，大約可以買半錢等情，與其於上開偵查中
    所稱：「我是透過陳鳳英向陳文正買毒品，是陳鳳英帶我去
    見陳文正，約買過三、四次…」、「在我被逮捕3 天前，陳
    鳳英出面邀約被告陳文正購買我所需之安非他命…」各等語
    已有不合，且依其於上開原審所證，其在被逮捕前3 天，雖
    有看到陳鳳英出門拿毒品，並看到一輛黑色的車，然其以為
    是被告陳文正的車子，係因陳文正的車子也是黑色，其並沒
    有看到被告本人，之前陳鳳英說她要跟肉粽拿，所以就沒有
    問陳鳳英這次是跟誰拿毒品，不能確定陳鳳英是否跟肉粽拿
    毒品，自亦無從據以為被告不利之認定。又證人陳鳳英就其
    有無於被抓前幾天，受鄭榮文之託，打電話聯絡被告拿毒品
    ，被告並在東港大潭交付毒品給其之情事，則證稱：「時間
    太久，忘了」等語（見偵查卷第182 頁），經檢察官當庭以
    偽證罪被告之身份訊以：「檢察官認為你構成偽證，意見？
    」，始又稱：「有意見。以前鄭榮文有叫我打電話去跟肉粽
    買毒品，還叫我打肉粽引出來，但我沒有這樣作，後來鄭榮
    文有去找肉粽。」等語（偵查卷第182 頁），其陳述顯均無
    法佐證鄭榮文證述之情節屬實，且其以偽證被告所為之陳述
    ，與鄭榮文於偵、審所為上開證述亦迴不相侔。再參酌陳鳳
    英於原審審理中證稱：「我並不清楚鄭榮文施用毒品的來源
    。我跟鄭榮文各有各的毒品來源，我不清楚鄭榮文的毒品來
    源是何人，如果我有去拿毒品，我跟鄭榮文就會一起施用，
    在庭被告不是我的藥頭，我認識肉粽即在庭被告陳文正，我
    沒有跟被告陳文正買過毒品，鄭榮文有無跟被告陳文正買過
    毒品我不知道，鄭榮文曾拿錢給我過，叫我去被告陳文正那
    裡買毒品，但是我沒有，因為被告陳文正不是我的藥頭，那
    次買回來，鄭榮文沒有問我毒品從哪購得」等語（見原審卷
    一第190-193 頁背面），與鄭榮文於偵審之證述仍大不相同
    ，鄭榮文上開偵查中之證詞，前後既有不一致，與其於原審
    所述又有未合，復與證人陳鳳英於偵審之證詞不相符合，自
    難據以認定被告於鄭榮文被逮捕前3 日有販賣毒品甲基安非
    他命予鄭榮文之犯罪事實。
  (五)綜上所述，公訴人就此部分所為舉證，尚未達一般人均不致
    有所懷疑，而確信被告確實犯上開公訴意旨所指販賣第二級
    毒品之程度，而尚有合理之懷疑存在，揆諸首開說明，此部
    分犯罪事實自屬無法證明，惟公訴意旨認此部分犯行與前開
    有罪部分即被告販賣第二級毒品予楊富翔之犯行，有集合犯
    之一罪關係，原審因而不另為無罪之諭知，亦無不合，檢察
    官上訴認為被告有販賣第二級毒品甲基安非他命予鄭榮文，
    為無理由，應予駁回。
據上論斷，應依刑事訴訟法第368 條，判決如主文。
本案經檢察官鍾忠孝到庭執行職務。
中    華    民    國    99    年    11    月    24    日
                  刑事第十庭    審判長法  官  陳中和
                                      法  官  林水城
                                      法  官  蔡國
以上正本證明與原本無異。
如不服本判決應於收受本判決後10日內向本院提出上訴書狀，其
未敘述上訴理由者，並得於提起上訴後10日內向本院補提理由書
狀（均須按他造當事人之人數附繕本）「切勿逕送上級法院」。
中    華    民    國    99    年    11    月    24    日
                                      書記官  周青玉

司法院資訊處製作；財團法人民間司法改革基金會備份。
